高雄高等行政法院簡易判決
　　　　　　　　　　　　　　　　　　 94年度簡字第00151號
原　　　告　臺南市政府
代　表　人　甲○○市長
訴訟代理人　丙○○
被　　　告　乙○○
上列當事人間因損害賠償事件，原告提起行政訴訟。本院判決如
下︰
　　主  文
被告應給付原告新台幣壹萬伍仟柒佰元。
訴訟費用由被告負擔。
    事實及理由
一、緣原告前因興辦台南市西區「廣四」廣場工程所需，經奉台
    灣省政府以民國（下同）78年3月30日府地四字第35752號
    函核准徵收坐落臺南市○○段第407地號土地，並由原告於
    78年4月11日以南市地權字第46945號公告徵收在案。嗣被告
    與徐張金等共9人（除被告外，其餘徐張金等8人部分業經本
    院92年度訴字第1115號判決確定）以原告於徵收上開土地後
    ，並未依照原經核准徵收使用之期限予以使用，乃於89年10
    月間向原告申請按照原徵收價額收回該土地，惟遭原告拒絕
    而否准在案。而被告與徐張金等8人因恐原告繼續在上開土
    地進行開闢工程，影響其收回系爭土地之權利，乃於91年9
    月6日具狀向本院聲請假處分，禁止原告於上開土地為改變
    現狀之開闢、建築等行為，前經本院以91年度全字第11號裁
    定被告等人於提供擔保金額後，准許其聲請，並分別經本院
    於91年10月22日就上開土地實施假處分完畢。嗣原告就上揭
    假處分裁定提起抗告，經最高行政法院以91年度裁字第1517
    號裁定廢棄本院上揭假處分裁定，並駁回被告之假處分聲請
    確定。被告等人對該裁定不服，經向最高行政法院聲請再審
    ，亦遭該院以92年度裁字第1079號裁定駁回在案。原告遂以
    被告聲請假處分自始不當，致其受有損害為由，提起本件行
    政訴訟。
二、原告主張略以：（一）按「人民與中央或地方機關間，因公
    法上原因發生財產上之給付，或請求作成行政處分以外之其
    他財產上之給付，得提起給付訴訟。」「假扣押裁定因自始
    不當而撤銷．．．者，債權人應賠償債務人因假扣押或供擔
    保所受之損害。假扣押所保全之本案請求已起訴者，前項賠
    償，行政法院於言詞辯論終結前，應依債務人之聲明，於本
    案判決內命債權人為賠償；債務人未聲明者，應告以得為聲
    明。」「除別有規定外，關於假扣押之規定，於假處分準用
    之。」行政訴訟法第8條第1項前段、第296條及第302條分別
    定有明文。又所謂「自始不當而撤銷者」，係指假處分裁定
    後，債務人提起抗告，經假處分裁定法院或抗告法院認為依
    命假處分時客觀存在之情事，不應為此裁定者而言（最高法
    院69年度台上字第1879號、第3653號判例參照）。（二）本
    件原告於91年度編列預算，原準備開闢中國城旁「廣四」廣
    場，詎料被告因擔心原告進行開闢工程後，造成現狀之變更
    ，影響其申請收回「廣四」用地之權利，故聲請假處分，禁
    止原告為改變上開現狀之開闢、建築行為，經鈞院91年度全
    字第11號裁定准許後，被告旋即提供擔保金，請求實施假處
    分，並經鈞院於91年10月22日實施假處分完畢。嗣經原告提
    起抗告，經最高行政法院於91年12月20日91年度裁字第1517
    號裁定將原裁定廢棄並駁回被告假處分之聲請確定。（三）
    原告受該假處分裁定拘束，遲遲無法拆除系爭土地上建築改
    良物以進行開闢「廣四」廣場，除了「廣四」周遭商圈之發
    展因此受阻，造成市民之損失難以估計外，被告在訴訟期間
    卻毋須繳交任何租金而得以繼續使用土地，實受有相當於租
    金之不當得利，致原告受有損害，其不當得利之金額應比照
    行政院82年4月23日臺82財字第11153號函頒之「國有出租基
    地租金率調整方案」第1項規定，依照土地申報地價年息百
    分之5，計收使用租金，使用期間自實施假處分完畢之日起
    （即91年10月22日），至最高行政法院91年度裁字第1517號
    裁定廢棄假處分之日止（即91年12月20日）。（四）又被告
    與徐張金等共9人之假處分行為致原告就系爭土地整筆無法
    進行開闢工作，故原告之損失自應按整筆土地計算，共計新
    台幣（下同）141,306元。又系爭土地原為被繼承人徐朝福
    所有，被告與徐張金等9人則為繼承人，故被告所應負擔賠
    償9分之1之損害金額應為15,700元。此金額亦經台灣台南地
    方法院民事執行處94年4月6日南院慶94執助東字第43號函計
    算在案。為此，請求判決：被告應給付原告15,700元。被告
    則未提出任何書狀為聲明或陳述。
三、按「假扣押裁定因自始不當而撤銷，或因前條及民事訴訟法
    第五百三十條第三項之規定而撤銷者，債權人應賠償債務人
    因假扣押或供擔保所受之損害。」「除別有規定外，關於假
    扣押之規定，於假處分準用之。」分別為行政訴訟法第296
    條第1項及第302條所明定。又「所謂假處分因自始不當而撤
    銷，專指假處分裁定在抗告程序中，經抗告法院、再抗告法
    院或為裁定之原法院依命假處分時客觀存在之情事，認為不
    應為此裁定而予撤銷使其失效者而言。」最高法院69年台上
    字第3653號亦著有判例可資參照。另「國有出租基地租金率
    調整方案：一國有出租基地，自民國82年7月1日起，一律依
    照土地申報地價年息百分之5計收租金。」亦經行政院82年4
    月23日（82）台財字第11153 號函釋在案。
四、本件原告前因興辦「廣四」廣場工程所需，經奉台灣省政府
    以78年3月30日府地四字第35752號函核准徵收坐落臺南市
    ○○段第407地號土地，並由原告於78年4月11日以南市地權
    字第46945號公告徵收在案。嗣被告與徐張金等共9人以原告
    於徵收上開土地後，並未依照原經核准徵收使用之期限予以
    使用，乃於89年10月間向原告申請按照原徵收價額收回該土
    地，惟遭原告拒絕而否准在案。而被告等人因恐原告繼續在
    上開土地進行開闢工程，影響其收回上開土地之權利，乃於
    91年9月6日具狀向本院聲請假處分，禁止原告於上開土地為
    改變現狀之開闢、建築等行為，前經本院以91年度全字第11
    號裁定被告於提供擔保金額後，准許其聲請，並經本院於91
    年10月22日就上開土地實施假處分完畢。嗣原告就上揭假處
    分裁定提起抗告，經最高行政法院以91年度裁字第1517號裁
    定廢棄本院上揭假處分裁定，並駁回被告之假處分聲請確定
    。被告等人對該裁定不服，經向最高行政法院聲請再審，亦
    遭該院以92年度裁字第1079號裁定駁回在案等情，業經本院
    調閱本院91年度全字第11號卷宗，核閱卷內土地謄本、戶籍
    謄本及相關資料屬實，並有本院91年度全字第11號裁定、最
    高行政法院91年度裁字第1517號及92年度裁字第1079號裁定
    附卷可稽，自堪信為真實。
五、經查，被告與徐張金等共9人所有之上開土地既經原告徵收
    ，並辦畢所有權移轉登記（所有權人為台南市，管理人為原
    告），則原告為進行興辦「廣四」廣場工程，其對系爭土地
    自有使用、收益及處分之權利。詎被告等人卻於91年9月6日
    具狀向本院聲請假處分，禁止原告於上開土地為改變現狀之
    開闢、建築等行為，前經本院以91年度全字第11號裁定准許
    其聲請，並於91年10月22日就上開土地實施假處分完畢，致
    原告無法於系爭土地繼續進行興辦「廣四」廣場之工程，自
    難謂原告未受有損害。又上開假處分裁定經原告提起抗告後
    ，業經最高行政法院以「相對人（即被告）之前已向抗告人
    （即原告）申請收回系爭之土地，如符合收回要件，並不因
    抗告人之後始編列預算完成，進行系爭土地闢建為廣場之行
    為而受影響，且抗告人（原告）之後所為，充其量完成廣場
    之建設，於系爭土地之原有地形，並無重大影響．．．。是
    系爭土地現狀之變更，回復原狀並非極為困難，依前述說明
    ，不合假處分之要件。」為由，而以91年度裁字第1517號裁
    定廢棄本院上揭假處分裁定，並駁回被告之假處分聲請而告
    確定。準此，被告因聲請假處分自始不當，則參酌首揭法條
    之規定，自應賠償原告因其假處分所受之損害。茲查，被告
    因未繳交租金而卻得以繼續使用系爭土地，並使原告對於系
    爭整筆土地之開闢工作全面停頓，是原告主張其因此而受有
    相當於土地租金之損害，尚非無據。且原告所受之損害與被
    告聲請假處分之行為，具有相當之因果關係，從而原告請求
    被告賠償是項損害，即為有理由。
六、其次，本件原告係主張被告等人因聲請假處分自始不當，致
    使其未能在系爭土地進行興辦「廣四」廣場工程受有損害，
    而請求被告為損害賠償。又原告既因被告聲請對系爭土地實
    施假處分，致無法進行開闢「廣四」廣場之工程，原告因此
    而受有相當於土地租金之損害，詳如上述。是原告主張依行
    政院82年4月23日（82）台財字第11153號函釋「國有出租基
    地租金率調整方案：一國有出租基地，自民國82年7月1日起
    ，一律依照土地申報地價年息百分之5計收租金。」計算其
    損害金額，並以自實施假處分完畢之日起（即91年10月22日
    ），計至假處分裁定廢棄確定之日止（91年12月20日）計算
    其受損害之期間；並以其因上開假處分期間無法就系爭土地
    之全部面積進行開闢，共計所受到相當於租金之損害金額為
    141,306元，而上開損害既係被告與徐張金等9人共同聲請假
    處分所造成，則被告應平均負擔之損害賠償金額為15,700元
    （計算公式為：申報地價×5﹪×使用面積×使用期間×1/9
    ），即無不合。
七、綜上所述，本件原告主張被告對於原告因假處分所受之損害
    ，應負賠償之責，依法洵無不合。從而原告依行政訴訟法第
    302條及第296條第1項之規定，請求被告賠償自實施假處分
    完畢之日起（即91年10月22日），至本院91年度全字第11號
    處分裁定被最高行政法院廢棄確定之日止（91年12月20日）
    ，相當於土地租金之損害15,700元，即有理由，應予准許。
    又本件係屬簡易事件，故不經言詞辯論為之。
八、據上論結，本件原告之訴為有理由，依行政訴訟法第236條
    、第233條第1項、第195條第1項前段、第98條第3項前段，
    判決如主文。
中　　華　　民　　國　　94　　年　 　9　　月　 30  　 日
                        第二庭法  官   簡慧娟
以上正本係照原本作成。
如不服本判決，應於送達後20日內，向本院提出上訴狀並表明上
訴理由，如於本判決宣示後送達前提起上訴者，應於判決送達後
20日內補提上訴理由書（須按他造當事人人數附繕本）。
提起上訴應預繳送達用雙掛號郵票7份（每份34元）。
中　　華　　民　　國　　94　　年　 　9　　月　 30  　 日
　　　　　　　　　　　　　　　書記官   楊曜嘉
附註:
行政訴訟法第235條（第1項、第2項）:
對於適用簡易程序之裁判提起上訴或抗告，須經最高行政法院之
許可。
前項許可，以訴訟事件所涉及之法律見解具有原則性者為限。
